最高法院刑事判決　　　　　　九十六年度台上字第四八八三號
上　訴　人　甲○○
上列上訴人因搶奪等罪案件，不服台灣高等法院中華民國九十六
年六月二十八日第二審判決（九十六年度上訴字第一九０五號，
起訴案號：台灣台北地方法院檢察署九十六年度偵字第二二七０
號），提起上訴，本院判決如下：
    主  文
上訴駁回。
    理  由
本件上訴人甲○○未聲明為一部上訴，依刑事訴訟法第三百四十
八條第一項規定視為全部上訴，合先敘明。
(一)、搶奪部分：
按刑事訴訟法第三百七十七條規定，上訴於第三審法院，非以判
決違背法令為理由，不得為之。是提起第三審上訴，應以原判決
違背法令為理由，係屬法定要件。如果上訴理由狀並未依據卷內
訴訟資料，具體指摘原判決不適用何種法則或如何適用不當，或
所指摘原判決違法情事，顯與法律規定得為第三審上訴理由之違
法情形，不相適合時，均應認其上訴為違背法律上之程式，予以
駁回。本件上訴人甲○○上訴意旨略稱：(一)、上訴人並未收受第
一審檢察官不服第一審判決之上訴理由書，則本件第一審檢察官
向原審提起之第二審上訴是否合法，尚有疑義。(二)、上訴人於第
一審審理中坦承犯行，第一審於徵得上訴人及檢察官之同意後進
行簡式審判程序，然第一審檢察官嗣又以本件不適合簡式審判程
序為由提起上訴，第一審檢察官並不知上訴人係屬自首而指摘第
一審量刑過輕，原審因而對上訴人判處較第一審為重之刑，其是
否與上訴人之利益無違，亦非無疑。(三)、上訴人所為搶奪等犯行
，合乎原審判決後公布施行之九十六年罪犯減刑條例之規定，聲
請本院適用上開規定對上訴人予以減刑云云。
惟查原判決認定上訴人有原判決事實欄所記載之五次搶奪犯行，
係以訊據上訴人對於前揭犯罪事實坦承不諱，核與如原判決附表
二所示之各該被害人指訴情節相符，並有相關贓物認領保管單、
物品發還領據附卷可資佐證，堪認上訴人自白各情係屬事實等情
，予以綜合判斷。因而撤銷第一審判決，就上開部分改判論處上
訴人犯五次搶奪（累犯）罪刑，已於判決內說明其所憑之證據及
其認定之理由，從形式上觀察，並無違背法令之情形。又稽諸卷
內相關資料，第一審係於民國九十六年四月二十五日，送達第一
審刑事判決正本與第一審檢察官（第一審卷第五十一頁），第一
審檢察官於上訴期間內之九十六年四月三十日提起第二審上訴（
原審卷第二十一頁），原審並於九十六年五月十五日，將第一審
檢察官上訴書繕本送達與上訴人本人親收（原審卷第二十三頁）
；又第一審檢察官於上訴書中，並未指摘第一審適用簡式審判程
序不當，而係指摘第一審並非適用簡易判決處刑程序，第一審判
決書有理由不備之違法（原審卷第二十二頁）等情，上訴意旨未
依卷內資料而任意指摘，並非有據。另刑事訴訟法第三百七十條
固明定，由被告上訴或為被告之利益而上訴者，第二審法院不得
諭知較重於原審判決之刑，但因原審判決適用法條不當而撤銷之
者，不在此限。然案件係檢察官或自訴人為被告之不利益而上訴
者，自不受上述之限制，此為法條反面解釋之當然結果。即所謂
不利益變更之禁止，於檢察官或自訴人為被告之不利益而上訴者
，不適用之。本件第一審判決就上訴人搶奪五次部分，各判處上
訴人有期徒刑七月、八月、九月、十月、十一月，而第一審檢察
官以第一審量刑過輕等為由，為上訴人之不利益向原審提起第二
審上訴。原審審理結果認上訴人確有前揭犯行，審酌上訴人有常
業搶奪前科，執行完畢未滿一年即再為本件犯行，其犯行嚴重危
害社會治安及被害人，惟念上訴人事後坦承犯行等一切情狀，改
判各處上訴人五個有期徒刑一年，乃原審審判職權之合法行使，
不得任意指為違法。上訴意旨漫事任意指摘，難認符合第三審上
訴之法定要件，其此部分上訴違背法律上之程式，應予駁回。又
本件為程序判決，自無從就上訴人所為是否合於中華民國九十六
年罪犯減刑條例予以審酌（此部分如合於減刑要件，得另行聲請
裁定），併予敘明。
(二)、竊盜部分：
按刑事訴訟法第三百七十六條所列各罪之案件，經第二審判決者
，不得上訴於第三審法院，法有明文。本件上訴人另犯竊盜罪部
分，原判決認均係成立刑法第三百二十條第一項之罪，核屬刑事
訴訟法第三百七十六條第二款之案件，依上開說明，既經第二審
判決，自不得上訴於第三審法院。上訴人竟復對此部分提起上訴
，顯為法所不許，應予駁回。
據上論結，應依刑事訴訟法第三百九十五條前段，判決如主文。
中　　華　　民　　國　九十六　年　　九　　月　 十三 　日
                      最高法院刑事第一庭
                          審判長法官  董　明　霈
                                法官  林　茂　雄
                                法官  張　祺　祥
                                法官  呂　永　福
                                法官  何　菁　莪
      本件正本證明與原本無異
                                      書  記  官
中　　華　　民　　國　九十六　年　　九　　月　 二十 　日
                                                      Ｅ
